---
title: "Innlevering 2"
author: Innlevering 2 i Data Science 2021 - Maren Sognefest og Daniel Karstad
Affiliation: HVL
email: 152148@stud.hvl.no & 598289@stud.hvl.no
bibliography: 
nocite: 
csl: apa-no-ampersand
lang: no-NB
fontsize: 12pt
output:
  html_document:
    df_print: paged
  html_notebook: default
  pdf_document: default
  word_document: default
---


```{r}
attach(heights)
```

# Er det høyde som bestemmer inntekt?

- Kort innledning

- ca 1 side litteraturgjennomgang 

- Start analyse med å lage din egen versjon av datasettet. Kall det for hoyde og jobb med dette.
```{r}
data('heights', package ='modelr', eval == FALSE)
```

- Beskrivende statistikk, dvs. kort beskrivelse av dataene•EDA (vha. ggplot) av datasettet.

- Lag et histogram av variabelen income–Hva er forklaring på utliggerne langt til høyre? (se help for datasettet)

- Har vi med personer uten inntekt i datasettet?

- Regresjonsanalyse (dokumentetLiten introduksjon til å kjøre regresjonsanalyser i Rkan være til hjelp)

– Vi benytter hele datasettet, men vil kjøre endelig modell også mot reduserte datasett (uten 2%topp inntekt og uten inntekt 0) for å teste modellens robusthet (huskfilterfunksjonen fraTidyverse)–Lag to nye variabler height_cm og weight_kg ( vha. mutate()) der du konverterer variableneheight (inch) og weight (pound) til metrisk standard.

– Lag også en ny variabel bmi (der bmi=vekt i kg/(høyde i cm)ˆ2).–Lag en forenklet utgave av variabelen marital, dvs. married not-married. Kan enkelt gjøres vha.

Totalt skal minst 6 modeller estimeres

- Resultatet fra estimeringen skal rapporteres vha. huxreg(). Se dokumentet ex_reg_tables.pdf underFiler > Assignment 2 på Canvas, hvis du har glemt hvordan det gjøres. Tips: angir du en liste somførste argument til huxreg() kan du styre hva modellene skal hete, f.eks (gir også t-verdier istedenforstandard error)

- Den endelige modellen skal testes for robusthet på et datasett uten de 2% høyeste inntektene og på etdatasett som i tillegg ikke inneholder observasjoner der inntekten er 0.

- Disse modellene på redusert datasett teller med blant de 6.Minst en av modellene skal inneholde interaksjon mht. variabelen sex. (Se eksempel 7.10 i dokumentetLiten intro)](https://elastic-turing-41462a.netlify.app/presentations_ag/intro_econometrics/w_4c1_and_4c3)))

- Det skal gjøres test av koeffisientene vha. linearHypothesis() fra car pakken

- Residualene fra endelig modell skal legges til datasettet hoyde. height_cm skal plottes mot residualenefor ‘facet_grid(sex ~ factor(married, labels = c(“not married,” “married”)))‘

- Plot av samtlige observasjoner svakt i bakgrunnen kan en få til med

- Konklusjon Svar på spørsmålet: Er det høyde som bestemmer inntekt?

- Referanser
